臺灣臺中地方法院民事判決
110年度訴字第2251號
原      告  楊永煌  
訴訟代理人  許博堯律師
複  代理人  戴連宏律師
被      告  甲臺貿易股份有限公司

法定代理人  朱无違  
訴訟代理人  潘仲文律師
            李平勳律師
被      告  朱屏    
訴訟代理人  賴以祥律師
            李怡臻律師
上列當事人間請求拆屋還地等事件，本院於民國111年3月31日言
詞辯論終結，判決如下：
    主      文
被告甲臺貿易股份有限公司應將坐落臺中市○○區○○○段○○○地號土
地如附圖編號C部分所示之地上物拆除，並將前開土地返還原告
。
被告甲臺貿易股份有限公司應自民國一百一十年五月一日起至前
開地上物拆除之日止，按月給付原告新臺幣壹萬元。
被告朱屏應自坐落臺中市○○區○○○段○○○地號土地如附圖編號C部
分所示之地上物遷出。
訴訟費用由被告負擔。
本判決第一、三項於原告以新臺幣伍拾貳萬陸仟元供擔保後，得
假執行。
    事實及理由
甲、程序方面：
    原告起訴第1、2項聲明原請求：「（一）被告朱屏應自坐落
    臺中市○○區○○○段000地號土地（下稱系爭土地）上如起訴狀
    附圖編號A所示之建物遷出。（二）被告甲臺貿易股份有限
    公司（下稱甲臺公司）應將坐落系爭土地上如起訴狀附圖編
    號A所示之建物拆除，並將土地交還原告。」嗣於民國111年
    3月25日以書狀變更上開聲明為：「（一）朱屏應自坐落系
    爭土地上如臺中市清水地政事務所110年12月10日清土測字
    第303200號複丈成果圖（即附圖）編號C部分所示之鐵皮建
    物【面積343.09平方公尺】（下稱系爭地上物）遷出。（二
    ）甲臺公司應將系爭地上物拆除，並將土地交還原告。」就
    上開聲明之變更情形，僅係依地政機關測量結果補充事實上
    之陳述，未變更訴訟標的，依民事訴訟法第256條規定，非
    屬訴之變更追加。
乙、實體方面：
一、原告主張：甲臺公司於101年5月1日向其承租系爭土地以興
    建房屋，租期至110年4月30日止，每月租金新臺幣（下同）
    1萬元，甲臺公司並於承租期間在系爭土地上興建系爭地上
    物，原告於租期屆滿前即已表明期滿不再續租。然被告朱屏
    仍於110年4月30日匯款1萬元至原告帳戶，而租期屆滿後，
    甲臺公司之法定代理人朱无違向其表示被告朱屏不願自系爭
    地上物搬離，經其再度向被告表明應於同年5月15日前交還
    系爭土地未果，是系爭地上物現已無占有系爭土地之權。而
    甲臺公司所有系爭地上物無權占有於系爭土地如附圖編號C
    部分所示土地（下稱被占用土地），其自得請求甲臺公司拆
    除系爭地上物，並將被占用土地返還給原告，另應自110年5
    月1日起至系爭地上物拆除之日止，按月給付相當於租金之
    不當得利1萬元；朱屏為系爭地上物之占有人，亦應自系爭
    地上物遷出。故依民法第767條第1項、第179條規定提起本
    件訴訟等語，並聲明：（一）如主文第1至3項所示。（二）
    願供擔保，請准宣告假執行。
二、被告部分：
（一）甲臺公司辯稱：系爭土地非其承租，系爭地上物亦非其所
      有，對於遷讓房屋沒有意見等語。
（二）朱屏則以：甲臺公司承租系爭土地並興建系爭地上物作為
      倉庫使用，其內物品多為甲臺公司之存貨，雖有其所有物
      品，然其已於訴訟期間為拋棄之意思表示，是其目前並無
      占有系爭地上物等語，資為抗辯。
（三）均聲明：原告之訴駁回。
三、本件經法院會同兩造整理並簡化爭點如下（見本院卷第261
    頁，並由本院依相關卷證為部分文字修正）：
（一）不爭執事項：
    1.系爭土地為原告所有（見本院卷第25頁）。
    2.被告於110年4月30日後均未以任何形式向原告續租系爭土
      地。
    3.系爭土地上目前存有系爭地上物（見本院卷第203頁）。
      其內放置有紙箱、塑膠管（所有權人有爭執）及朱屏之高
      爾夫球具（見本院卷第108頁）。
（二）爭點：
    1.系爭土地於101年5月1日起至110年4月30日止係由何人向
      原告承租使用？
    2.原告依民法第767條第1項規定訴請甲臺公司應將系爭建物
      拆除，並將被占用土地交還原告，有無理由？
    3.朱屏現在是否有占有系爭地上物？
    4.原告依民法第767條第1項規定訴請朱屏自系爭地上物遷出
      ，有無理由？
    5.原告依民法第179條規定訴請甲臺公司應自110年5月1日起
      至拆除系爭建物之日止，按月給付1萬元給原告，有無理
      由？
四、本院的判斷：
（一）系爭土地為甲臺公司向原告承租，系爭地上物亦為甲臺公
      司所有：
　　1.原告主張系爭土地為朱屏出面代甲臺公司所承租，業據提
      出土地租賃契約書（見本院卷第29至37頁）為證，核與朱
      屏所述相符，另佐以現場堆置之紙箱上均載明甲臺公司之
      英文名稱（見本院卷第191頁），自堪信為真正。
　　2.甲臺公司雖否認上開契約之真正，然甲臺公司法定代理人
      朱无違曾以朱屏為被告提起訴訟，經本院以109年度重訴
      字第287號受理在案（見本院卷第245至251頁），原告自
      承於該事件朱无違主張其於95年間旅居美國後即將甲臺公
      司所有事務委由被告處理（見本院卷第260頁）。又甲臺
      公司曾向臺灣彰化地方檢察署檢察官對朱屏提起違反商業
      會計法等罪嫌之告訴，經該署檢察官以110年度偵字第565
      8、7540、12913號對朱屏為緩起訴處分（見本院卷第231
      至243頁），而朱屏自承於該案偵查中承認其於101、102
      年間為甲臺公司實際負責業務之人（見本院卷第260頁）
      ，綜合上情可知，於系爭租約簽訂時朱无違確有將甲臺公
      司業務交給朱屏管理，則朱屏出面以甲臺公司之名義與原
      告簽訂系爭租約，自屬有效，甲臺公司所辯要無可採。
　　3.依系爭租約約定，甲臺公司向原告承租系爭土地作為建屋
      使用（第2條），甲臺公司不得出賣租用地上之建築物，
      且原告有依同樣條件優先購買之權（第10條），於租期屆
      滿後甲臺公司自願無條件放棄地上物所有權（第3條）、
      並應無條件拆除土地上建築物將租用土地回復原狀，絕不
      得要求移轉費或土地地上物補償金等任何名目之款項（第
      11條），足認甲臺公司承租系爭土地以興建系爭地上物使
      用，而系爭地上物內多數之物品復為甲臺公司所有，又於
      承租期間負責甲臺公司實際業務之朱屏亦陳稱系爭地上物
      為甲臺公司之財產（見本院卷第258頁），本院綜合上情
      ，認原告主張系爭地上物甲臺公司所有，應屬真正。
（二）原告訴請甲臺公司拆除系爭地上物，並將被占用土地返還
      原告，及自110年5月1日起至拆除系爭地上物之日止，按
      月給付1萬元，為有理由：
　　1.所有人對於無權占有或侵奪其所有物者，得請求返還之。
      對於妨害其所有權者，得請求除去之，民法第767條第1項
      前段、中段分別定有明文。被占用土地既為原告所有，且
      原告與甲臺公司間租約屆期消滅，甲臺公司於租期屆滿後
      亦無以任何方式向原告續租系爭土地（見不爭執事項⒉）
      ，則甲臺公司所有之系爭地上物乃無權占有被占用土地，
      故原告依民法第767條第1項前段、中段規定，訴請甲臺公
      司拆除系爭地上物，並將被占用土地返還給原告，自屬有
      據。
　　2.無法律上之原因而受利益，致他人受損害者，應返還其利
      益，民法第179條前段定有明文。而無權占有他人之土地
      ，可能獲得相當於租金之利益，為社會通常之觀念（最高
      法院61年台上字第1695號判決先例看法相同）。又相當於
      租金之不當得利，其數額除得以基地申報地價為基礎外，
      亦應斟酌基地之位置，工商業繁榮之程度，承租人利用基
      地之經濟價值及所受利益而定。甲臺公司所有之系爭地上
      物既無權占有原告所有之被占用土地，其依民法第179條
      規定，被告給付相當於租金之不當得利，即屬有據。又甲
      臺公司以每月1萬元向原告承租系爭土地既係作為營業使
      用，本院審酌上情，認原告請求被告自110年5月1日起至
      拆除系爭地上物之日止按月給付相當於租金之不當得利1
      萬元，亦屬有據。
（三）原告訴請朱屏應自系爭地上物遷出，為有理由：
　　1.房屋不能脫離土地而獨立存在，使用房屋必須使用該房屋
      之基地，故占有基地者，係房屋所有人，而非使用人。倘
      房屋所有人無權占有該房屋之基地，基地所有人本於土地
      所有權之作用，於排除地上房屋所有人之侵害，即請求拆
      屋還地時，固得一併請求亦妨害其所有權之使用該房屋第
      三人，自房屋遷出，然不得單獨或一併請求該使用房屋而
      間接使用土地之第三人返還土地，否則無從強制執行（最
      高法院102年度台上字第232號判決同此看法）。又物權除
      法律另有規定外，因拋棄而消滅。前項拋棄，第三人有以
      該物權為標的物之其他物權或於該物權有其他法律上之利
      益者，非經該第三人同意，不得為之。拋棄動產物權者，
      並應拋棄動產之占有，民法第764條定有明文。所謂「法
      律另有規定」，如民法第835條及第903條等屬之。但基於
      權利人不得以單獨行為妨害他人利益之法理，如因拋棄而
      有損害於他人利益之情事時，縱無法律規定，解釋上亦不
      應許其為之。
　　2.原告請求朱屏應自系爭地上物遷出，朱屏雖否認有占有系
      爭地上物，並於本院審理期間為拋棄其內動產所有權之意
      思表示。經查，系爭地上物內確有朱屏所有之高爾夫球具
      （見不爭執事項⒊），堪認其於本院110年12月15日履勘時
      仍有使用系爭地上物存放上開物品之行為，而系爭地上物
      已無權坐落於被占用土地，既如前述，根據前開說明，原
      告訴請朱屏自系爭地上物遷出，自屬有據。至朱屏於起訴
      後始於訴訟中表示拋棄系爭地上物內動產所有權，其所為
      僅係迴避上述義務之履行，且朱屏所有動產所有權經其拋
      棄之後，已無利用之價值而形同廢棄物，朱屏亦不得將此
      等物品置放於系爭地上物內，如要求原告自行處理，不啻
      要求原告須額外負擔清理廢棄物之費用，對原告而言不僅
      無益，更有損及其利益之情事，故本院認不得允朱屏任意
      拋棄系爭地上物內其所有動產所有權之行為，即其拋棄行
      為有害及於他人利益，應屬無效。
　　3.準此，朱屏既仍有使用系爭地上物置放其高爾夫球具之行
      為，故原告訴請其自系爭地上物遷出，要屬有據。
五、結論：
    綜上所述，原告依民法第767條第1項、第179條規定，請求
    甲臺公司拆除系爭地上物及交還被占用土地、朱屏自系爭地
    上物遷出，並請求甲臺公司自110年5月1日起至拆除系爭地
    上物之日止，按月給付1萬元給原告，均為有理由，應予准
    許。
六、假執行
　　原告就第1、3項聲明部分陳明願供擔保，請求宣告假執行，
    與民事訴訟法第390條第2項之規定並無不合，茲酌定相當擔
    保金額，予以准許。
七、本件事證已臻明確，兩造其餘攻擊防禦方法及證據，經本院
    斟酌後，對於判決之結果不生影響，故不再逐一論列，併此
    敘明。
八、訴訟費用負擔之依據：民事訴訟法第78條、第85條第1項。
中　　華　　民　　國　　111 　年　　4 　　月　　14　　日
                  民事第五庭    法　官　施懷閔
以上為正本係照原本作成。
如對本判決上訴，須於判決送達後20日內向本院提出上訴狀（須
附繕本）。如委任律師提起上訴者，應一併繳納上訴審裁判費。
中　　華　　民　　國　　111 　年　　4 　　月　　14　　日
                                書記官　張宏賓